【裁判字號】    96,交聲,1124
【裁判日期】    970117
【裁判案由】    聲明異議
【裁判全文】
臺灣臺中地方法院交通事件裁定        96年度交聲字第1124號
原處分機關  交通部公路總局臺中區監理所
異  議  人  甲○○
即受處分人
上列受處分人因違反道路交通管理處罰條例案件，對於交通部公
路總局臺中區監理所民國96年9月13日所為之處分（中監違字第
裁60-GD0000000、60-GD0000000號裁決書），聲明異議，本院裁
定如下：
    主  文
異議駁回。
    理  由
一、原處分機關交通部公路總局臺中區監理所略以：車號9808-P
    S號自用小客車之駕駛人，於民國九十六年七月十一日下午
    五時四十四分，在臺中市○○路、大墩路口處，因「(1)未依
    號誌指示轉彎（禁止左轉彎處即中港路慢車道左轉迴車）、
    (2)不服稽查取締，經警鳴笛加速逃逸」之違規事實，經臺中
    市警察局第六分局警員依法對該車登記之車輛所有人，開立
    中市警交字第GD0000000、GD0000000號舉發違反道路交通管
    理事件通知單逕行舉發。異議人即受處分人甲○○（下稱受
    處分人）於應到案日期內逕向舉發單位提出申訴，經舉發單
    位查復，仍認違規屬實，原處分機關遂以受處分人違反道路
    交通管理處罰條例第四十八條第一項第二款、第六十條第一
    項規定，於九十六年九月十三日，以中監違字第裁60-GD000
    0000、60-GD0000000號裁決書裁處罰鍰新台幣（下同）三千
    六百元，並記違規點數二點，於法並無不合。
二、受處分人異議理由則以：其所有之該車實際上係由其女乙○
    ○駕駛，且乙○○於上開時地駕車並無違規左轉及不服取締
    逃逸之行為，僅憑執勤警員一面之詞，而無拍照存證，難以
    信服，為此聲明異議。
三、按交通法庭認為聲明異議無理由者，應以裁定駁回之，道路
    交通案件處理辦法第十九條定有明文。次按汽車駕駛人轉彎
    時，有不依標誌、標線、號誌指示之情形者，處六百元以上
    一千八百元以下罰鍰，並記違規點數一點；汽車駕駛人，駕
    駛汽車有違反道路交通管理處罰條例之行為，經交通勤務警
    察或依法令執行交通稽查任務人員制止時，不聽制止或拒絕
    停車接受稽查而逃逸者，除按各該條規定處罰外，處三千元
    以上六千元以下罰鍰，並記違規點數一點，道路交通管理處
    罰條例第四十八第一項第二款、第六十條第一項、第六十三
    條第一項第一款分別定有明文。次按汽車駕駛人之行為有不
    服指揮稽查而逃逸之情形，當場不能或不宜攔截製單舉發者
    ，得逕行舉發處罰；該項逕行舉發，應記明車輛牌照號碼、
    車型等可資辨別之資料，以汽車所有人為被通知人；受舉發
    違反道路交通管理事件之受處罰人，認為受舉發之違規行為
    應歸責他人者，應於舉發違反道路交通管理事件通知單應到
    案日期前，檢附相關證據及應歸責人相關證明文件，向處罰
    機關告知應歸責人，處罰機關應即另行通知應歸責人到案依
    法處理。逾期未依規定辦理者，仍依道路交通管理處罰條例
    各該違反條款規定處罰，亦分別為道路交通管理處罰條例第
    七條之二第一項第四款、第四項、第八十五條第一項所明定
    。
四、經查：
  (一)受處分人所有之車號9808-PS號自用小客車，於前揭時地因
    「(1)未依號誌指示轉彎（禁止左轉彎處即中港路慢車道左轉
    迴車）、(2)不服稽查取締，經警鳴笛加速逃逸」，經臺中市
    警察局第六分局市政派出所警員逕行舉發之情，有上述舉發
    違反道路交通管理事件通知單二份在卷可稽。受處分人雖否
    認違規，惟卷附臺中市警察局第六分局九十六年八月三日中
    分六警交字第0960026495號函已載明：「查證舉發員警陳述
    略以：於臺中市○○區○○路與大墩路口執行勤務時，發現
    該車沿中港路慢車道迴轉，立即鳴笛並以手勢指揮該車接受
    稽查，惟該車拒絕停車逃逸，遂當場記明足以辨識之資料並
    依同條例第七條之二規定予以逕行舉發，上述違規屬實」。
    衡諸執勤警員與受處分人間不僅未有任何嫌隙亦毫不相識，
    應無設詞攀誣或虛構違規事實以陷害受處分人之理，且舉發
    單上已註記違規車輛為「本田」牌、「深灰」色等可資辨別
    之資料，經本院依車號查詢結果，該車確為本田牌無誤，有
    車號查詢汽車車籍一紙附卷可憑，益證執勤警員並無混淆誤
    判之情形，所述違規情節合於常情而無矛盾齟齬，足堪採信
    。況警察執行公務本身受行政懲處責任之監督，殊無甘冒行
    政懲處責任，而刻意誣陷受處分人之必要，則受處分人所有
    之上開自用小客車確有前揭違規情事，應可認定。
  (二)受處分人雖又指警員未拍照存證，惟違反交通管理處罰條例
    案件之審理，除重在發見實體真實並保障行為人權益，亦在
    維護交通秩序，確保交通安全，而交通違規案件，對行為人
    違規事實之舉證，雖應由為裁罰行為之行政機關負舉證責任
    ，然而交通違規案件有其動態與特性，從而關於證明違規事
    實證據之證明力，應視具體案件認定，考量到交通案件之特
    性及行政資源之有限性，主管機關對於所有違規之案件，並
    無法皆以拍照或其他方式予以舉證。因此，於特定具體案件
    中，基於交通秩序維護及行政效率之考量，在拍照或其他方
    式之搜證現實上並無法行使之情況下，僅以執勤警員之舉發
    或證詞，尚難逕認其證明力當然不足。
  (三)況本件違規係逕行舉發，非當場開掣舉發通知單，警察舉發
    各項道路交通違規，倘業經以適當方式示意停車接受稽查，
    惟因駕駛人之不服指揮、拒絕停車，或依當時情形不能或不
    宜攔截，致未能追截駕駛人並當場掣單舉發，則其自仍得於
    事發後，逕行舉發所目睹之違規事實，且礙於違規事實往往
    驟然而現、稍縱即逝之特性，暨採證技術現實可行性之困難
    ，雖警員之逕行舉發未併以科學儀器採證，然法院尚非可不
    問緣由，即逕以警員未預留證據之舉，推認警察對於交通違
    規案件之舉發概係出於偏頗。
  (四)至於受處分人所辯該車實際上係由其女乙○○駕駛一節，因
    受處分人並未於應到案日期前，檢附相關證據及應歸責人相
    關證明文件，向處罰機關告知應歸責人，依前述道路交通管
    理處罰條例第八十五條第一項規定，原處分機關仍以汽車所
    有人為受處分人，於法殊無不合。
五、綜上所述，本件並無任何證據足資證明執勤警員有捏造事實
    、違法取締之情事，則執勤警員本其維護交通秩序、安全職
    責所為之逕行舉發，自應受到合法、正確之推定。而受處分
    人復無法提出任何對其有利之證據供本院參酌，其否認違規
    之情，自不足採，是受處分人所有之上開汽車確有「(1)未依
    號誌指示轉彎（禁止左轉彎處即中港路慢車道左轉迴車）、
    (2)不服稽查取締，經警鳴笛加速逃逸」等違規事實，堪以認
    定。從而，原處分機關據以援引上開規定，裁處罰鍰三千六
    百元整，並記違規點數二點，並無不當。本件聲明異議為無
    理由，應予駁回。
六、據上論斷，應依道路交通管理處罰條例第八十七條第二項，
    道路交通案件處理辦法第十九條規定，裁定如主文。
中    華    民    國    97    年    1     月    17    日
                        交通庭  法  官  羅智文
上正本證明與原本無異。
如不服本裁定應於送達後五日內向本院提出抗告狀
                                書記官  廖春玉
中    華    民    國    97    年    1     月    17    日


司法院資訊處製作；財團法人民間司法改革基金會備份。
